臺灣屏東地方法院刑事判決　　　　　　　 98年度訴字第761號
公　訴　人　臺灣屏東地方法院檢察署檢察官
被　　　告　張華鑫
義務辯護人　徐文彬律師
上列被告因傷害致死案件，經檢察官提起公訴（98年度偵字第41
16號、第4212號），本院判決如下：
    主  文
張華鑫無罪。
    理  由
一、公訴意旨係以：被告張華鑫（原名張平虎）於民國98年5 月
    14日19時30分許，因不詳緣故至屏東縣屏東市○○路805 號
    廢棄空屋，找尋住在該空屋2 樓房間之古明理論，竟基於傷
    害之犯意，持木棍類之鈍器朝古明之頭部、身體等部位毆打
    數10次，造成古明受有顏面部、顱部、左側胸壁、雙前臂尺
    側、左上臂內側均瘀傷、皮下或肌肉出血，且併有顱骨骨折
    、顱內之硬腦膜下腔血腫、蜘蛛膜下腔出血之傷害，古明雖
    於同日22時28分送屏東縣屏東市寶建醫療社團法人寶建醫院
    （下稱寶建醫院）急救，仍於同月19日9 時4 分許不治死亡
    。因認被告涉犯刑法第277 條第2 項之傷害致死罪嫌等語。
二、按「犯罪事實應依證據認定之，無證據不得認定犯罪事實」
    、「不能證明被告犯罪者，應諭知無罪之判決」，刑事訴訟
    法第154 條第2 項、第301 條第1 項分別定有明文。申言之
    ，犯罪事實之認定應憑證據，如未能發現相當證據，或證據
    不足以證明，自不能以推測或擬制之方法，作為裁判基礎（
    最高法院40年台上字第86號判例意旨參照）；且認定犯罪事
    實所憑之證據，雖不以直接證據為限，間接證據亦包括在內
    ，然而無論直接證據或間接證據，其為訴訟上之證明，須於
    通常一般之人均不致有所懷疑，而得確信其為真實之程度者
    ，始得據為有罪之認定，倘其證明尚未達到此一程度，而有
    合理之懷疑存在而無從使事實審法院得有罪之確信時，即應
    由法院為諭知被告無罪之判決（最高法院76年台上字第4986
    號判例意旨參照）。再者，檢察官對於起訴之犯罪事實，仍
    應負提出證據及說服之實質舉證責任。倘其所提出之證據，
    不足為被告有罪之積極證明，或其指出證明之方法，無從說
    服法院以形成被告有罪之心證，基於無罪推定之原則，自應
    為被告無罪判決之諭知（參照最高法院92年台上字第128 號
    判例意旨）。
三、證據能力部分：
  (一)被告及其辯護人主張證人王宏榮、蘇峻億、戴永福3 人於警
    詢之陳述，均不具證據能力。查證人王宏榮、蘇峻億、戴永
    福3 人於警詢中所述，確均屬被告以外之人於審判外之陳述
    ，被告及其辯護人既爭執證人王宏榮、蘇峻億、戴永福3 人
    於警詢中所為陳述之證據能力，該陳述復查無有何傳聞例外
    規定可資適用，自無證據能力可言。
  (二)另本判決後述所引用證據資料，除有爭執之上開部分外，被
    告及其辯護人餘均未爭執證據能力（見本院卷第155 頁、20
    6 頁），且於本院言詞辯論終結前，渠等對於卷附上開爭執
    部分以外之具有傳聞證據性質之證據，既均已知其情，而未
    聲明異議，本院認除上開爭執部分已敘明如上外，其他卷附
    具有傳聞證據性質之證據，並無任何違法取證之不適當情形
    ，以之作為證據使用係屬適當，自得採為認定事實之證據。
四、公訴意旨認被告涉有前揭傷害致死罪嫌，無非係以證人王宏
    榮、戴永福、蘇峻億、陳琬菁之證述、寶建醫院之病歷資料
    、法醫研究所（98）醫鑑字第0981101488號鑑定報告書、現
    場照片、死者送醫後之照片、相驗及解剖時所拍攝之照片等
    證據資料，為其主要論斷之依據。訊據被告堅決否認有何傷
    害致死之犯行，辯稱：伊當天有至該處，但天暗下來，伊就
    走了，時間約18時許，且伊沒理由打古明，因為伊與古明無
    冤無仇等語。
五、經查：
  (一)被害人古明於98年5 月14日22時28分許前之某時，在前開空
    屋2 樓房間內，經戴永福發現其倒臥在地上，且受有前揭傷
    勢，經送寶建醫院急救無效，延於98年5 月19日9 時4 分許
    死亡，嗣檢察官於同年月22日督同法醫師相驗、解剖，鑑定
    結果認古明因遭他人持鈍器攻擊造成頭部鈍傷併頭骨骨折及
    顱內出血，續發中樞衰竭而死亡，死亡方式為他殺等情，除
    為被告所是認外（見本院卷244 至246 頁199 頁及背面），
    復經鑑定證人即法醫師胡璟證述明確（見本院卷第207 頁）
    ，並有寶建醫院診斷證明書、相驗案件初步調查報告暨報驗
    書、照片、寶建醫院病歷、相驗筆錄、臺灣屏東地方法院檢
    察署檢驗報告書、相驗屍體證明書、法務部法醫研究所98年
    6 月29日法醫理字第0980002651號函既所附（98）醫剖字第
    0981101435號解剖報告書及（98）醫鑑字第0981101488號鑑
    定報告書等件附卷可稽（見警卷第13、14、22頁、98年度相
    字第309 號相驗卷第51至144 頁、98年度偵字第4212號偵查
    卷第71、111 至121 頁），是此部分事實，足堪認定。
  (二)惟厥應進一步審究者，即被告是否確有傷害被害人古明，且
    致古明受有前揭傷害，而於送醫後，仍不治死亡之行為。經
    查：
  1.證人王宏榮於偵查中證稱：古明在固定晚上8 點前後，都會
    去自助餐包飯，當天古明出去包飯的時候，「虎仔」（即被
    告張華鑫）有告訴我說，古明欠他新臺幣10塊錢，之後，古
    明包飯回來，「虎仔」就跟古明一起到2 樓，一到樓上，我
    有聽到很像是用腳踢門的關門聲，聽到聲音之後，沒有多久
    ，「虎仔」就下來1 樓，之後，就在外面找東西，我沒有注
    意到他拿什麼東西，又往2 樓去，之後，就聽到「乒乒砰砰
    」的聲音，沒有多久，他就下來了。另差不多快9 點，「虎
    仔」要離開，還有告訴我，如果有聞到樓上有什麼臭味，叫
    我不要講等語（見98年度相字第309 號相驗卷第26頁、98年
    度偵字第4212號偵查卷第26、27頁）；嗣於本院審理時則證
    稱：不清楚被告於當日有無再回到空屋，係看到有1 個人影
    上去，形態很像是被告，聲音也差不多，且被告與那個人都
    是騎1 台白色機車，所以才會說那個人是被告，但不能確定
    任何人，也不能指定是他等語（見本院卷第234 頁反面、23
    5 頁與反面、237 頁）。是證人王宏榮前後所證已有不一，
    則證人王宏榮前揭於偵查中所為證言，是否可採，自非無疑
    。況且，案發地點即屏東縣屏東市○○路805 號房屋係屬空
    屋，且當時該房屋內並未有水電，除據證人王宏榮證稱明確
    外（見本院卷第233 頁反面、235 頁反面、236 頁），並有
    案發現場照片附卷可參（見警卷第17至19頁、98年度偵字第
    4212號偵查卷第83至93頁），則衡諸常情，於公訴意旨所指
    之案發時點即19時30分許，在沒有電力可以使用之情況下，
    該房屋內當屬昏暗不明之狀態甚明，此可參證人王宏榮於偵
    查中對於檢察官訊問當時「虎仔」（即被告張華鑫）下來1
    樓找什東西，以及是否有看到「虎仔」手上有無拿東西時係
    分別證稱：「加上天色黑黑的，我看的不是很清楚」、「光
    線黑黑的，我看不清楚」（見98年度偵字第4212號偵查卷第
    26 頁 ）等語，可見其明。而案發當時，案發地點既屬昏暗
    不明，則證人王宏榮前揭於本院審理時所為證言，即難認有
    何違背常情之處，自係較其於偵查中所證更符合其於當時親
    身見聞之情況，足見證人王宏榮固於偵查中證稱上情，惟其
    之所以認定該人為被告，係經由形態、聲音、所騎乘之機車
    等特徵，主觀判定該人即為被告，並非親眼看見該人即為被
    告，則證人王宏榮基此主觀上之判定，即非無誤認之可能，
    故證人王宏榮前揭於偵查中所為不利被告之證言，是否得採
    為不利被告認定之依據，確非無疑。
  2.況且，於當日曾出現在案發地點之人，除被告外，另有原本
    即住於該處之證人王宏榮，以及黃嘉銘、證人蘇俊億、戴永
    福等人，此分別據證人王宏榮、蘇俊億、戴永福證述明確（
    見98年度偵字第4212號偵查卷第25、26、28頁、本院卷第21
    0 、241 頁反面），雖證人王宏榮行動不便，業經檢察官於
    偵查中勘驗無誤，有訊問筆錄附卷可參（98年度相字第309
    號相驗卷第26頁），惟依證人王宏榮（另案在法務部矯正署
    屏東監獄竹田分監執行，見本院卷第233 頁）經本院提訊為
    證人時，尚能通行本院羈押室至本院刑事第2 法庭之階梯走
    道（參見本院第253 頁之照片）之情以觀，顯然證人王宏榮
    並非無法前往該房屋之2 樓；復參以案發地點為一空屋，業
    如前述，理論上係任何人均有可能前往該處，足見亦無法排
    除另有他人於當時前往案發地點之可能；則基上所述，可能
    於當時對被害人古明行兇之人，自非僅有被告1 人，當堪認
    定。
  3.另外，證人陳琬菁係證稱：於98年5 月14日21時40分許，戴
    永福稱有人死亡，請我打電話報警送請急救等語（見警卷第
    12頁及反面）；證人戴永福係證稱：當天是王宏榮叫我過去
    看的，看到有一個男的躺在地上，地上有血，在倒的那個人
    的頭部，也有很多血，是我叫隔壁的補習班打電話叫救護車
    的。我有拿手電筒去，門是開的，床舖是歪的，我看到古明
    躺在床舖後面，地板有血跡，我就請補習班的人打電話叫救
    護車等語（見98年度偵字第4212號偵查卷第28頁、本院卷第
    240 頁）；證人蘇峻億則證稱：當天有與家銘、「虎仔（即
    被告張華鑫）」，我們3 個人在玩樸克牌，我離開時，黃家
    銘還沒走，「虎仔」也還沒有走。那天，我們在那裡喝酒，
    還有賭博，我走的時候，被告還在，我不知道被告是何時走
    的等語（見98年度偵字第4212號偵查卷第28頁、本院卷第20
    9 頁）；由上可知，前揭3 位證人所證，亦無法為被告確有
    為上開傷害致死犯行之認定。
  4.此外，經警採集該房屋內牆壁上及地板上之血跡後，送請內
    政部警政署刑事警察局鑑驗結果，並未有被告之血跡反應，
    另警方於98年5 月21日13時許，在屏東縣屏東市○○路拘提
    被告到案時，將被告當時身上所穿沾有血跡之短褲剪下沾有
    血跡之布塊4 片，亦送請政部警政署刑事警察局鑑驗結果，
    僅其中2 片有被告自己本身之血跡反應，並未有被害人古明
    之血跡反應等情，有內政部警政署刑事警察局98年7 月10日
    刑醫字第0980071823號鑑驗書、屏東縣政府警察局98年9 月
    14 日 屏警分偵字第0980021798號函所附調查報告、被告短
    褲照片及98年9 月14日屏警鑑字第0980047631號刑事案件證
    物採驗紀錄表等件附卷可稽（見本院卷第97、84至86、89、
    90頁）；另當時在案發現場尚有一木條置遺留在現場軟墊床
    上，有現場照片在卷足參（見警卷第18頁），而被害人古明
    身上所受前揭傷勢，確有可能以此木條毆打造成，業據鑑定
    證人即法醫師胡璟證述明確（見本院卷第207 頁），然該木
    條上經屏東縣政府警察局鑑識科採證之結果，未採獲可資比
    對指紋及其他微物跡證之情，有屏東縣政府警察局98年9 月
    14日屏警分偵字第0980021798號函暨所附勘察採證照片附卷
    可稽（見本院卷第87、88頁）。由以上觀，依現場遺留之可
    能跡證送請鑑驗之結果，均無法證明與被告有任何關係，則
    縱前揭所採集之跡證，並非全部跡證，但依當時所能採集之
    跡證，顯然亦無法為被告有為公訴意旨所指傷害致死犯行認
    定之依據，亦可認定。
六、綜上所述，被告究否確有前揭傷害古明致死之犯行，尚無足
    夠之證據予以證明，本院認為仍存有合理之懷疑，猶未到達
    確信其為真實之程度，自不能遽認被告確有被訴之犯行。此
    外，本院復查無其他積極證據，足以證明被告確有上述被訴
    之傷害致死犯行，犯罪自屬不能證明，依諸前揭刑事訴訟法
    第30 1條第1 項之規定，自應為被告無罪之諭知。
據上論斷，應依刑事訴訟法第301 條第1 項，判決如主文。
本案經檢察官鍾佩真到庭執行職務。
中    華    民    國    100   年     6    月    21    日
                    刑事第一庭  審判長法  官  徐美麗
                                      法  官  薛侑倫
                                      法  官  楊宗翰
以上為正本證明與原本無異。
如不服本判決，應於判決送達後10日內敘明上訴理由，向本院提
出上訴狀 (應附繕本) ，上訴於臺灣高等法院。其未敘述上訴理
由者，應於上訴期間屆滿後20日內向本院補提理由書，「切勿逕
送上級法院」。
中    華    民    國    100   年     6    月    21    日
                                      書記官  鍾小屏